臺灣高雄地方法院刑事判決　　　　　　　96年度易字第2945號
公　訴　人　臺灣高雄地方法院檢察署檢察官
被　　　告　甲○○
選任辯護人　李明益律師
被　　　告　乙○○
上列被告因業務侵占等案件，經檢察官提起公訴（96年度偵字第
22101 號），被告於準備程序中就被訴事實為有罪之陳述，經本
院告知簡式審判程序之旨，並聽取被告與公訴人之意見後，本院
合議庭裁定由受命法官獨任進行簡式審判程序，判決如下：
    主  文
甲○○意圖為自己不法之所有，而侵占對於業務上所持有之物，
處有期徒刑陸月，如易科罰金，以新臺幣壹仟元折算壹日。緩刑
貳年，並應向國庫支付新臺幣拾伍萬元。
乙○○收受贓物，處拘役參拾日，如易科罰金，以新臺幣壹仟元
折算壹日。緩刑貳年，並應向國庫支付新臺幣貳萬元。
    事  實
一、甲○○係臺灣肥料股份有限公司（下稱臺肥公司）高雄廠總
    領班兼維修技術員，乙○○係臺肥公司操作員。甲○○於民
    國96年7 月29日，發現自己業務上持有之硝酸閘閥有損壞情
    形，其明知如欲送修硝酸閘閥，須經工程師與單位主管認可
    並填出廠證明才能送修，倘情況緊急，其身為總領班雖有權
    逕自送修，然亦應向主管口頭報告，而如該硝酸閘閥之損壞
    無法修復而應報廢，臺肥公司高雄廠會將廢棄之硝酸閘閥集
    中到一定數量，始以公開招標之方式轉賣廢鐵商等情，竟意
    圖為自己不法之所有，於同日23時30分許，以自己所有之車
    號XT-6455 號自小客車，將損壞之硝酸閘閥1 個載運出廠而
    侵占入己，並於96年7 月30日（起訴書誤載為29日，併予更
    正）凌晨0 時40分許，在高雄市○鎮區○○路與擴建路口，
    將該硝酸閘閥交付乙○○。乙○○亦為臺肥公司員工，明知
    甲○○所交付之閘閥並無出廠證，而為贓物，仍與收受，欲
    持之以變賣。嗣乙○○於同日1 時20分許，騎乘車號XY9-
    812 號重機車載運上開閘閥行經高雄市前鎮區○○○○○路
    口時，經警方當場查獲，並扣得上開閘閥1 個。
二、案經高雄市政府警察局前鎮分局報告臺灣高雄地方法院檢察
    署檢察官偵查起訴。
    理  由
一、訊據被告甲○○對於其有上開業務侵占、被告乙○○對於其
    收受贓物犯行均坦承不諱，並有證人即臺肥公司高雄廠廠長
    陳柏來、證人即臺肥公司高雄廠生產三課課長丙○○之證述
    可參，復有贓物認領保管單1 紙、照片6 張足資佐證，足認
    被告前開任意性自白與事實相符，本件被告犯行明確，應依
    法論罪科刑。
二、按刑法之業務上侵占罪，以所侵占之他人所有物係因執行業
    務而持有者，而於持有中變更意思而不法據為自己或第三人
    所有為其構成要件（最高法院22年上字第1334號判例、23年
    上字第1620號判例意旨參照）。查被告甲○○為臺肥公司高
    雄廠總領班兼維修技術員，前述之硝酸閘閥於平日由臺肥公
    司高雄廠之工程師保管，假日時則由領班保管，此經被告甲
    ○○於警詢中供述綦詳，而被告甲○○於遇工廠零件故障時
    ，亦有開啟倉庫領取物品使用、開具出廠證將換下之物品委
    外檢修之權限，足見該硝酸閘閥為被告甲○○業務上持有之
    臺肥公司高雄廠所有物，被告甲○○於其持有中變更意思而
    據為己有，是核被告甲○○所為，係犯刑法第336 條第2項
    、第335 條第1 項業務侵占罪。而該硝酸閘閥，既係被告甲
    ○○財產上犯罪所得之財物，被告乙○○知悉此節仍收受之
    ，核被告乙○○所為，係犯刑法第349 條第1 項收受贓物罪
    。爰審酌被告犯後均承認犯行，尚有悔意，該硝酸閘閥價值
    並非甚鉅，被告貪圖小利，造成之損害尚屬輕微等一切情狀
    ，分別量處如主文所示之刑，並諭知易科罰金之折算標準。
    被告甲○○、乙○○均未曾受有有期徒刑以上刑之宣告，此
    有臺灣高等法院被告前案紀錄表在卷可稽，其經此偵審程序
    ，應知所警惕，諒無再犯之虞，本院因認對其所處之刑以暫
    不執行為適當，爰依刑法第74條第1 項第1 款之規定宣告緩
    刑2 年，並令被告分別向國庫支付如主文所示之金額，以啟
    自新。
據上論斷，應依刑事訴訟法第273 條之1 第1 項、第284 條之1
、第299 條第1 項前段、刑法第336 條第2 項、第335 條第1項
、第349 條第1 項、第41條第1 項前段、第74條第1 項第1 款、
第2 項第4款，判決如主文。
本案經檢察官丁○○到庭執行職務。
中　　華　　民　　國　　96　　年　　10　　月　　19　　日
                  刑事第三庭    法　官  蔡書瑜
以上正本證明與原本無異。
如不服本判決應於收受本判決後10日內向本院提出上訴書狀，並
應敘述具體理由，如未敘述上訴理由者，應於上訴期間屆滿後20
日內補提理由書狀於本院（均須按他造當事人之人數附繕本）「
切勿逕送上級法院」。
中　　華　　民　　國　　96　　年　　10　　月　　19　　日
 　　　　　　　　　　　　　　　 書記官  邱靜銘
附錄法條：
刑法第336條第2項
（公務公益侵占罪、業務侵占罪）
對於公務上或因公益所持有之物，犯前條第 1 項之罪者，處 1
年以上 7 年
以下有期徒刑，得併科 5 千元以下罰金。
對於業務上所持有之物，犯前條第 1 項之罪者，處 6 月以上
5 年以下有期
徒刑，得併科 3 千元以下罰金。
前二項之未遂犯罰之。
刑法第335條第1項
（普通侵占罪）
意圖為自己或第三人不法之所有，而侵占自己持有他人之物者，
處 5 年以
下有期徒刑、拘役或科或併科 1 千元以下罰金。
前項之未遂犯罰之。
刑法第349條第1項
（普通贓物罪）
收受贓物者，處 3 年以下有期徒刑、拘役或 5 百元以下罰金。
搬運、寄藏、故買贓物或為牙保者，處 5 年以下有期徒刑、拘役
或科或併
科 1 千元以下罰金。
因贓物變得之財物，以贓物論。
